【裁判字號】    90,勞訴,1
【裁判日期】    920107
【裁判案由】    給付資遣費等
【裁判全文】
福建金門地方法院民事判決                               九十年度勞訴字第一號
    原          告  甲○○
    被          告  建華航運股份有限公司
    法 定 代 理 人  乙○○.
    兼右訴訟代理人  許峻岷
右當事人間給付資遣費等事件，本院判決如左：
    主    文
被告建華航運股份有限公司應給付原告新台幣肆拾壹萬玖仟陸佰柒拾玖元，及自民國
八十八年二月一日起至清償日止按年利率百分之五計算之利息。
原告其餘之訴駁回。
訴訟費用由被告建華航運股份有限公司負擔五分之四，餘由原告負擔。
本判決第一項於原告以新台幣壹拾肆萬元供擔保後，得為假執行。但被告如於假執行
程序實施前以新台幣肆拾壹萬玖仟陸佰柒拾玖元為原告預供擔保，得免為假執行。
原告其餘假執行之聲請駁回。
    事    實
壹、原告方面：
一、聲明：（一）被告建華航運股份有限公司應給付原告新台幣（下同）四十五萬一
    千元，及自民國八十八年二月一日起至清償日止按年利率百分之五計算之利息。
    （二）被告許峻岷應賠償原告三百萬元，及自訴狀繕本送達翌日起至清償日止，
    按年利率百分之五計算之利息。（三）前二項原告均願供擔保，請准予宣告假執
    行。
二、陳述：
(一)緣原告自民國六十八年七月一日起至被告建華航運股份有限公司（下稱被告公司
    ）擔任金門料羅灣現場主任之職，嗣於八十六年六月間因身體不適，留職停薪四
    月之久，迄同年十月銷假復職，詎八十八年二月一日建華公司竟未依勞動基準法
    （下稱勞基法）第十六條第一項規定，為終止勞動契約之預告，將原告解聘。原
    告曾函請被告公司給付資遣費，並向金門縣政府聲請調解，嗣雖經被告公司董事
    會八十九年十二月、九十年元月董事會決議給付原告三個基數（即三個月）離職
    慰助金，但迄未給付，原告爰依勞基法第十七條規定，訴請被告公司給付原告自
    六十八年七月一日至八十七年十二月三十一日止，扣除任職期間曾任該公司股東
    二年，共十七年六月，每滿一年按一個月平均工資二萬二千元計算之資遣費，以
    及被告公司同意給付三個月離職慰問金，合計四十五萬一千元，並自八十八年二
    月一日起至清償日止按年利率百分之五計算之利息。
(二)另被告許峻岷在鈞院審理時，誣衊原告為調查局的線民，致料羅碼頭工人遠離原
    告，甚至與原告對立；金門地區民風純樸，且原告曾任民意代表十二年、村長七
    年，原告及家人實不堪遭人誤會，身心倍受煎熬，乃追加對被告許峻岷請求賠償
    原告精神損失三百萬元，及自訴狀繕本送達翌日起至清償日止，按年利率百分之
    五計算之利息。。
三、證據：提出九十年二月二十七日第一軍郵局及九十年三月二十六日台北郵局存證
    信函、八十七年薪資扣繳憑單、薪資袋、金門縣政府勞資爭議協調會紀錄三軍總
    醫院口服用藥包裝袋，及第五屆、第六屆民意代表當選證書各一件為證。
貳、被告方面：
一、聲明：原告之訴駁回，如受不利益判決，願供擔保，請准予免為假執行。
二、陳述：
(一)按勞基法第十一條、第十六條，及第十七條規定，應以有勞雇關係存在為要件，
    而本件原告與被告公司間並無勞雇關係，且原告亦未提供任何具體的勞務；甚且
    原告在被告公司並無正式之職務與職掌，原告向被告公司領取之費用為公關費，
    與勞基法第二條規定之工資自有不同。原告原係碼頭裝卸工會理事長，且擔任被
    告公司公關時，仍在工會任職，故原告投保勞工保險及全民健康保險之公司初為
    碼頭裝卸工會，後為金港服務企業有限公司，皆非被告公司，足稽原告非被告公
    司之員工。被告公司為求貨物裝卸快速與營運之順利，聘用原告為被告公司公關
    ，按月給付公關費用，其性質與交際費同，與勞務報酬有異，原告並非被告公司
    之員工。又被告公司業務緊縮，且金門戰地政務已解除，被告公司已無需聘用公
    關人員，而原告之專長及能力無法在被告公司安置他職，乃將原告解聘。
(二)按「訴狀送達後，原告不得將原訴變更或追加他訴」民事訴訟法第二百五十五條
    第一項前段定有明文，原告所為追加被告許峻岷，並請求被告賠償三百萬元精神
    損害，與本件給付資遣費無涉，被告爰依前揭法律規定，不同意原告訴之追加。
參、本院依職權向財政部台灣省北區國稅局金門服務處函調原告八十七年度薪資所得
    資料四紙。
    理    由
一、按「訴狀送達後，原告不得將原訴變更或追加他訴。但減縮應受判決事項之聲明
    者，不在此限。」民事訴訟法第二百五十五條第一項第三款定有明文。本件原告
    將訴之聲明四十九萬五千元縮減為四十五萬一千元，核與前揭規定無違，應予許
    可。至原告於訴狀送達後追加許峻岷為被告，並請求被告許峻岷賠償精神損失三
    百萬元，經核該訴之追加既經被告表示不同意，且無民事訴訟法第二百五十五條
    第一項第二款至第六款之情事，並有礙被告之防禦及訴訟之終結，原告所為被告
    許峻岷部分訴之之追加，於法無據，應不予准許，合先敘明。
二、經查，原告主張自六十八年七月一日至八十七年十二月三十一日止任職被告公司
    ，被告對之並未爭執，此觀被告公司於本院審理時表示「（何以從六十八年七月
    一日至八十七年十二月三十一日按月給付原告薪資？）因人際關係給付公關費」
    等語即明。是原告主張之前揭任職期間，應堪信實。按「勞工：謂受雇主僱用從
    事工作獲致工資者。」、「勞動契約：謂約定勞雇關係之契約。」、「勞動契約
    ，分為定期契約及不定期契約。臨時性、短期性、季節性及特定性工作得為定期
    契約；有繼續性工作為不定期契約」，勞基法第二條第一款、第六款，及第九條
    第一項分別定有明文，足徵受雇主僱用從事之工作，不論臨時性、短期性、季節
    性，或特定性工作；且不以專任為限，縱無正式名稱或職掌，只要有受雇工作之
    事實，依法即屬雇主公司之勞工。茲原告任職被告公司從事金門縣料羅灣碼頭處
    理被告公司運載貨物之工作，業經證人陳清風證述「原告與我同在料羅灣做理貨
    員的工作」、吳明鴻證稱「理貨員的工作係將船上貨物交給貨主，原告負責注意
    貨物及聯絡的工作」等語在卷可憑，且被告公司亦自認「因原告原擔任碼頭工會
    理事長，為使公司營運順利，乃聘僱原告為被告公司之公關人員」，足證原告受
    雇於被告公司從事工作，則揆諸前揭法條規定意旨，原告既受雇被告公司從事工
    作，並獲有報酬，不論其為理貨員或公關人員，抑縱兼任碼頭工會工作，皆無礙
    原告為被告公司勞工之事實。
三、復按「雇主因業務性質變更，有減少勞工之必要，又無適當之工作可供安置時，
    雇主得預告勞工終止勞動契約。」，勞基法第十一條第四款定有明文。查原告
    不否認曾任碼頭工會理事，則被告公司辯稱因原告任職碼頭工會之便利，而聘僱
    原告等語，應可採信；且查金門地區於八十一年十一月間已解除戰地政務戰，被
    告公司復辯稱因公司業務緊縮，且金門戰地政務已解除，公司已無需聘用公關人
    員，且原告之專長及能力無法在被告公司安置他職，乃將原告解聘等語，揆諸前
    揭法條規定，亦屬有據。被告公司既依勞基法第十一條規定終止與原告間之勞動
    契約，則依同法第十七條規定，被告公司應依原告年資，按平均工資計算給付資
    遣費。經查原告八十七年度全年度薪資所得為二十六萬四千元，有財政部台灣省
    北區國稅局金門服務處北區國稅金門服務處各類所得扣繳暨免扣繳憑單附卷為憑
    ，則按勞基法第二條第四款：「平均工資：謂計算事由發生之當日前六個月所得
    工資總額除以該期間之總日數所得之金額。」之規定，原告遭解聘（八十八年一
    月一日）前六個月所得工資總額為十三萬二千元，而該期間之總日數為一百八十
    四日，是原告之每月平均工資為二萬一千五百二十二元[（132000元/184）
    x30=21522元]。原告服務期間自六十八年七月一日至八十七年十二月三十一日止
    ，年資長達十九年又六月，則按勞基法第十七條「雇主終止勞動契約者，應按每
    滿一年發給相當於一個月之平均工資；未滿一年者，以比例計給之。」之規定，
    被告公司應給付原告十九點五月平均工資之資遣費共計四十一萬九千六百七十九
    元（21522元x19.5=419679元）。是原告依據勞基法第十七條規定，請求被告公
    司給付資遣費，於該部分範圍內，及自八十八年二月一日起至清償日止按年利率
    百分之五計算之利息為有理由，應予准許。逾此範圍之請求，為無理由，不應准
    許。
四、原告另主張被告公司八十九年十二月、九十年元月之董事會決議給付原告三個基
    數離職慰助金，並提出被告公司法定代理人乙○○九十年三月二十六日致原告之
    存證信函為憑，自可信實。經查，離職慰助金係被告公司董事會之決議，用以慰
    助該公司離職人員，為無償給予，核屬被告公司之贈與行為，則依民法第四百零
    六條：「贈與，為當事人約定，一方以自己之財產無償給予他方，他方允受之契
    約。」之規定，被告公司該贈與須經原告允受，贈與契約始因雙方意思合致而有
    效成立；然原告對於被告公司三個基數之慰助金表示不予贊同，有原告九十年二
    月二十七存證信函附卷可稽，則被告公司三個基數慰助金之贈與既未經原告允諾
    受領，依法不生贈與效力。從而，原告以被告公司允諾給予慰助金為由，請求被
    告公司給付三個基數離職慰助金六萬六千元，於法無據，應予駁回。
五、本判決原告勝訴部分，兩造分別陳明願供擔保，請求宣告假執行或免為假執行，
    經核均無不合，爰各酌定相當擔保金，併准許之。至原告敗訴部分，既經駁回，
    其假執行之聲請已失所附麗，應併駁回之。
六、據上論斷，本件原告之訴一部為有理由，一部為無理由，依民事訴訟法第七十九
    條、第三百九十條第二項、第三百九十二條，判決如主文。
中      華      民      國    九十二    年      一      月    七      日
                                     福建金門地方法院民事庭
~B法      官  魏玉英
右為正本係照原本作成。
如對本判決上訴，須於判決送達後廿日內向本院提出上訴狀。
中      華      民      國    九十二    年      一      月      七      日
~B法院書記官  許永溪


司法院資訊處製作；財團法人民間司法改革基金會備份。
